【裁判字號】    95,訴,3
【裁判日期】    950124
【裁判案由】    公共危險
【裁判全文】
臺灣花蓮地方法院刑事判決                 95年度訴字第3號
公  訴  人  臺灣花蓮地方法院檢察署檢察官
被      告  乙○○
                    號
上列被告因公共危險案件，經檢察官提起公訴（94年度偵字第
4418號），因被告於準備程序中就被訴事實為有罪之陳述，經本
院合議庭裁定由受命法官獨任進行簡式審判程序，判決如下：
    主  文
乙○○放火燒燬他人所有之機車，致生公共危險，處有期徒刑壹
年。
    事  實
一、乙○○因細故一時心情不佳，竟基於放火燒燬他人所有機車
    之犯意，於民國94年12月7日下午5時許，在其位於花蓮縣吉
    安鄉○○村○○○街125巷22號住處之前庭院內，先推倒原
    屬其父甲○○（已於94年8月10日死亡）所有之車牌號碼RAI
    -440號輕型機車1台，並打開機車之油箱蓋，讓汽油流洩滿
    地，再以打火機引燃紙張後，將燃燒之紙張丟入上開溢滿汽
    油之機車，使該機車起火燃燒，致該機車車體、引擎等全部
    燒燬而完全喪失效用，且因該機車燃燒之火勢過大，延燒至
    上址房屋之屋簷、屋頂及牆壁（未燒燬建築主體，詳後述）
    ，致生公共危險。嗣經鄰居發現報警，花蓮縣消防局人員及
    時趕至現場搶救，迅速撲滅火勢，始未釀成災害。
二、案經花蓮縣警察局吉安分局報請臺灣花蓮地方法院檢察署檢
    察官偵查起訴。
    理  由
一、上開放火燒毀他人所有機車之事實，業據被告乙○○於警詢
    、偵查及本院準備程序、審理中供承不諱，核與證人丙○○
    於警詢中所證述之情節相符，此外，復有車籍資料1紙、現
    場照片6張附卷可稽，及本院依職權調取甲○○之法務部戶
    役政連結作業系統個人除戶資料、火災原因調查報告書、受
    理各類案件紀錄表等各一份在卷可資佐憑（本院卷第30至54
    頁、第28至29頁），足徵被告上開自白，與事實相符，堪予
    採信。本件事證明確，被告前開犯行，堪予認定。
二、按刑法第175條第1項所定放火燒燬同法第173條、第174條以
    外之他人所有之物，致生公共危險罪，其所謂「公共危險」
    ，只需有發生實害之蓋然性為已足，並不以已發生實質損害
    為必要。查本件被告放火燒燬機車之地點，係在上址其與家
    人居住房屋之前庭院內，距離上開房屋近在咫尺，且因火勢
    過大已延燒至該屋之屋簷、屋頂及牆壁，業據被告自承在卷
    ，並有警卷所附現場照片6張可稽，幸經消防單位及時趕到
    撲滅火勢，始未釀成更大災情，換言之，被告於放火後，倘
    未及時撲滅火勢，即有延燒致鄰近建築物、其他物品，甚至
    傷及路過民眾之可能，客觀上自具有危險性，已致生公共危
    險。次按繼承，因被繼承人死亡而開始；繼承人有數人時，
    在分割遺產前，各繼承人對於遺產全部為公同共有，民法第
    1147條、第1151條分別定有明文，是原屬被繼承人所有之物
    ，於被繼承人死亡後，即成為遺產，為全部繼承人公同共有
    之遺產，非特定繼承人可據為己有且將之任意處分。查被告
    放火燒燬之機車，原屬其父甲○○所有，有車籍資料一紙在
    卷可稽，又甲○○於94年8月10日死亡，且尚有其他繼承人
    等情，均為被告所不否認，故該機車應屬各繼承人公同共有
    之遺產，自非被告個人所有之物，是核被告所為，係犯刑法
    第17  5條第1項之放火燒燬他人所有物罪。又被告放火犯行
    雖亦致上開機車毀損，而該當於刑法第354條之毀損罪，惟
    參照最高法院第29年上字第2388號及79年台上字第1471號判
    例意旨，二罪應屬法條競合之特別關係，僅依刑法第175條
    第1項規定處斷，即能充分評價其行為之不法內涵，無庸再
    論以毀損罪，附此敘明。爰審酌被告僅因一時心情不佳，即
    任意縱火燒燬他人之機車，罔顧公眾安全，造成附近住民之
    恐慌，實不可輕縱，惟念其犯後坦承犯行，已有悔悟之意，
    此次幸未造成人員傷亡之結果，及其尚無犯罪前科，素行良
    好，有臺灣高等法院前案紀錄表及臺灣花蓮地方法院檢察署
    刑案資料查註紀錄表各1份在卷可稽等一切情狀，量處如主
    文所示之刑，以資懲儆。
三、公訴意旨另以：被告放火燒燬上開機車後，因火勢過大，而
    延燒燒燬上開現有人居住之房屋，因認其亦涉有刑法第173
    條第2項失火燒燬現供人使用之住宅罪嫌云云。然按刑法放
    火罪章之所謂「燒燬」，係指目的物已開始燃燒且達於破壞
    其主要效用之程度而言，倘未達破壞主要效用之程度，即非
    燒燬，而屬未遂；次按未遂犯之處罰，以有特別規定者為限
    ，刑法第25條第2項定有明文，而刑法第173條第2項關於失
    火燒燬現供人使用之住宅罪，並無處罰未遂犯之規定，觀之
    該條條文自明。查本件從火災現場照片及災後現況照片觀之
    （見警卷所附6張現場照片、偵卷第28頁現況照片），系爭
    房屋為三合院式建築，僅有中央部分建築物之屋簷、屋頂及
    內外牆壁起火燃燒，然並未達燒燬程度，未影響其主體結構
    ，參以依卷附花蓮縣消防局之火災調查報告書，亦認：火災
    波及之範圍侷限於中央之主建築物，有遭煙燻及碳化之情形
    ，但兩側之建築及主體結構均未起火燃燒等情，足見該房屋
    之整體結構及效用並未喪失，與刑法第173條第2項規定之要
    件即屬有間。綜上，該房屋既未達燒燬之程度，與前開條文
    之構成要件不符，自難遽入被告於罪，本應諭知其無罪之判
    決，惟公訴人既認此部分與前開論罪科刑部分有想像競合犯
    之裁判上一罪關係，爰不另為無罪之諭知，附此敘明。
據上論斷，應依刑事訴訟法第299條第1項前段、第273條之1第1
項，刑法第175條第1項，判決如主文。
本案經檢察官張立言到庭執行職務。
中    華    民    國    95    年    1     月    24    日
                  刑事第二庭    法  官  林  韋  岑
上列正本證明與原本無異。
如對本判決不服，應於送達後10日內，向本院提出上訴狀（應抄
附繕本）告訴人或被害人如對於本判決不服者，應具備理由請求
檢察官上訴，其上訴期間之計算係以檢察官收受判決正本之日期
為準。
                            書記官
中    華    民    國    95    年    1     月   25     日
附錄本判決論罪科刑之法條：
中華民國刑法第175條第1項：
放火燒燬前二條以外之他人所有物，致生公共危險者，處1年以
上7年以下有期徒刑。


司法院資訊處製作；財團法人民間司法改革基金會備份。
